【裁判字號】    98,交聲,4243
【裁判日期】    990208
【裁判案由】    違反道路交通管理處罰條例聲明異議
【裁判全文】
臺灣臺北地方法院交通事件裁定        98年度交聲字第4243號
原處分機關  臺北市交通事件裁決所
異  議  人
即受處分人  甲○○
上列異議人即受處分人因違反道路交通管理處罰條例案件，對於
臺北市交通事件裁決所中華民國九十八年十二月八日所為之處分
（原處分案號：北市裁罰字第裁二二─Ａ○○ＹＦＮ一九三號）
，聲明異議，本院裁定如下：
    主  文
異議駁回。
    理  由
一、按汽車駕駛人駕駛汽車肇事，無人受傷或死亡而未依規定處
    置者，處新臺幣一千元以上三千元以下罰鍰；逃逸者，並吊
    扣其駕駛執照一個月至三個月。又汽車駕駛人違規肇事受吊
    扣駕駛執照處分者，應接受道路交通安全講習，道路交通管
    理處罰條例第六十二條第一項、第二十四條第一項第一款分
    別規定甚明。而道路交通管理處罰條例第六十二條第一項規
    定所稱「依規定處置」，應指依道路交通事故處理辦法第三
    條第四款：「不得任意移動肇事車輛及現場痕跡證據。但無
    人傷亡且車輛尚能行駛，或有人受傷且當事人均同意移置車
    輛時，應先標繪車輛位置及現場痕跡證據後，將車輛移置不
    妨礙交通之處所」，及同條第五款：「通知警察機關。但無
    人受傷或死亡且當事人當場自行和解者，不在此限」。是以
    汽、機車駕駛人駕駛汽車或騎乘機車發生交通事故，無人傷
    亡且車輛尚能行駛者，不論其責任之歸屬為何，經當事人均
    同意移置車輛時，應先標繪車輛位置及現場痕跡證據後，將
    車輛移置不妨礙交通之處所；在無人受傷或死亡之情形，除
    當事人間當場自行和解者外，仍應通知警察機關。
二、本件異議人即受處分人（下稱受處分人）甲○○於民國九十
    八年九月五日下午一時五十二分許，駕駛車牌號碼ＢＰ─八
    ○九五號自用一般小客車，行經臺北市○○路一七六號前由
    南往北方向車道，與同向行駛之車牌號碼六一八○─ＤＸ號
    自用小客車撞擊肇事，雖未造成他人受傷或死亡，然未依規
    定處置逃逸，為臺北市政府警察局中正第二分局交通分隊員
    警舉發，受處分人不服，於應到案日期前向原處分機關即臺
    北市交通事件裁決所提出申訴，經原處分機關函請原舉發單
    位調查結果，仍認受處分人違規事實明確，爰依道路交通管
    理處罰條例第六十二條第一項、第二十四條第一項第一款（
    原裁決書漏引第一項第一款）及違反道路交通管理事件統一
    裁罰基準表等規定，裁處受處分人罰鍰三千元，吊扣駕駛執
    照一個月，並應參加道路交通安全講習。
三、聲明異議意旨略以：發生事故路段位於汀洲路（車行地下道
    上）左轉師大路（水源快速道路）十字路口，該路段為五個
    車道併入三個車道同時左轉，車流量相當擁擠，當時通過該
    路口時，並未與任何車輛發生車禍或擦撞，更無所謂肇事逃
    逸之情況發生，為此聲明不服，請求撤銷原處分云云。
四、經查：
  (一)受處分人甲○○於九十八年九月五日下午一時五十二分許，
    駕駛車牌號碼ＢＰ─八○九五號自用小客車，沿臺北市○○
    路車行地下道行駛內側第三車道左轉臺北市○○路內側第三
    車道，黃佩齡亦於上揭時間駕駛車牌號碼六一八○─ＤＸ號
    自用小客車，沿臺北市○○路車行地下道由西往北方向行駛
    左轉師大路第二車道，因黃佩齡認受處分人變換車道撞擊其
    車右後保險桿處，受處分人未依規定處置而駕車離開，經黃
    佩齡記下車號報警處理，臺北市政府警察局中正第二分局交
    通分隊警員陳俊良調查後填掣臺北市政府警察局北市警交大
    字第Ａ○○ＹＦＮ一九三號舉發違反道路交通管理事件通知
    單舉發，受處分人於九十八年十月七日向原處分機關陳述無
    肇事逃逸之交通違規事由，原處分機關函請舉發機關調查結
    果，認受處分人「駕車肇事，無人受傷或死亡而未依規定處
    置逃逸」交通違規明確，於九十八年十二月八日依違反道路
    交通管理處罰條例第六十二條第一項、第二十四條第一項第
    一款規定裁處「罰鍰三千元，吊扣駕駛執照一個月，並應參
    加道路交通安全講習。」等情，為受處分人所不爭執，並有
    臺北市政府警察局北市警交大字第Ａ○○ＹＦＮ一九三號舉
    發違反道路交通管理事件通知單、臺北市交通事件裁決所北
    市裁罰字第裁二二─Ａ○○ＹＦＮ一九三號違反道路交通管
    理事件裁決書、臺北市政府警察局中正第二分局九十八年十
    月十六日北市警中正二分交字第○九八三四六八五六○○號
    函在卷可稽（本院卷第四、八、十七、十八頁參照），首堪
    認定。
  (二)證人黃佩齡於警詢證稱：九十八年九月五日下午一時五十二
    分許，我駕駛車牌號碼六一八○─ＤＸ號自用小客車，沿臺
    北市○○路車行地下道西往北行駛內側第二車道，至師大路
    一七六號前，車牌號碼ＢＰ─八○九五號自用小客車同向在
    我車右側不清楚位置撞擊，車牌號碼ＢＰ─八○九五號自用
    小客車車身顏色紅色，廠牌不清楚，車號確定，車牌號碼Ｂ
    Ｐ─八○九五號自用小客車是要變換車道，因與我車平行沒
    有辦法從我車前方變換，就從我車後方變換車道，撞擊我車
    右後保險桿後逃逸，沒有下車，沒有留下任何聯絡資訊等語
    明確（本院卷第二七頁參照）。又證人黃佩齡所駕車輛之右
    後方保險桿處有明顯之紅色刮擦痕，有該車右後車尾照片一
    幀及臺北市政府警察局中正二分局疑似道路交通事故肇事逃
    逸追查表一紙可查（本院卷第十二、二九頁參照），受處分
    人所駕車輛之車身係紅色，該車左前方保險桿處亦有明顯之
    掉漆刮擦痕，有該車左前車角照片一幀在卷可佐（本院卷第
    十三、三三、三四頁參照），參以證人黃佩齡所述其車於上
    揭時間行駛於師大路內側第二車道，而受處分人亦自承上揭
    時間駕車沿汀洲路車行地下道左轉師大路內側第三車道，足
    認證人黃佩齡及受處分人均於上揭時間駕駛車輛沿汀洲路車
    行地下道西往北方向左轉行駛師大路，受處分人所駕車輛於
    左轉師大路內側第三車道時，其車左前方保險桿撞擊證人黃
    佩齡所駕車輛右後方保險桿處而肇事。受處分人辯稱其無肇
    事之情形，係事後卸責之詞，不足採信。
  (三)道路交通管理處罰條例第六十二條第一項之規定，業課與汽
    車駕駛人於駕車肇事後，應有依規定為適當處置之義務，考
    其立法目的，在於保存肇事現場相關證據，俾利日後研判肇
    事責任歸屬，並應視情形通知警察到場依法處理，由此可知
    ，受處分人駕車與其他車輛擦撞肇事後，依上開規定，應即
    時下車詳查有無人車傷亡或損壞，若無人傷亡且車輛尚能行
    駛，則應於標繪車輛位置及現場痕跡證據後，將車輛移置於
    不妨礙交通之處所，並隨即通知警察機關處理。再者，道路
    交通事故處理辦法第三條定有肇事人現場應處置作為，則汽
    車駕駛人駕駛汽車發生交通事故，不論其責任歸屬為何，即
    有義務留在肇事現場，縱使未立刻與對造當事人會晤，也應
    採取必要措施，並即刻向警察機關報告，以保護本身及對造
    權益，並釐清肇事責任，本件受處分人於兩車擦撞肇事後，
    未依上開規定為適當處置，已違反前揭汽車駕駛人之義務，
    甚為明確。本件事證明確，受處分人上開違規行為，洵堪認
    定。
五、綜上所述，受處分人確有於前揭時、地駕駛汽車肇事，無人
    受傷或死亡而未依規定處置並逃逸之違規行為，從而原處分
    機關依前揭道路交通管理處罰條例第六十二條第一項及違反
    道路交通管理事件統一裁罰基準表等規定，裁處受處分人罰
    鍰三千元，吊扣駕駛執照一個月，並依同條例第二十四第一
    項第一款（原裁決書漏引第一項第一款）規定，施以道路交
    通安全講習，於法並無不合，本件異議為無理由，應予駁回
    。
據上論斷，應依道路交通案件處理辦法第十九條，裁定如主文。
中    華    民    國    99    年    2     月    8     日
                  交通法庭    法  官  徐淑芬
上正本證明與原本無異。
如不服本裁定，應於裁定送達後五日內向本院提出抗告狀。
                              書記官  劉郅享
中    華    民    國    99    年    2     月    8     日

司法院資訊處製作；財團法人民間司法改革基金會備份。
